【裁判字號】    95,台上,396
【裁判日期】    950119
【裁判案由】    重傷害
【裁判全文】
最高法院刑事判決              九十五年度台上字第三九六號
    上  訴  人  台灣高等法院台中分院檢察署檢察官
    被      告  甲○○
上列上訴人因被告重傷害案件，不服台灣高等法院台中分院中華
民國九十二年六月三日第二審判決（九十二年度上訴字第三六八
號，起訴案號：台灣台中地方法院檢察署九十年度偵字第一七八
一四號），提起上訴，本院判決如下：
    主  文
上訴駁回。
    理  由
按刑事訴訟法第三百七十七條規定，上訴於第三審法院，非以判
決違背法令為理由，不得為之。是提起第三審上訴，應以原判決
違背法令為理由，係屬法定要件。如果上訴理由書狀並未依據卷
內訴訟資料，具體指摘原判決不適用何種法則或如何適用不當，
或所指摘原判決違法情事，顯與法律規定得為第三審上訴理由之
違法情形，不相適合時，均應認其上訴為違背法律上之程式，予
以駁回。本件檢察官上訴意旨略稱：(一)、被告甲○○基於使告訴
人潘俊志喪失生殖機能重傷害之犯意，以腳用力踢潘俊志睪丸三
次之事實，業據潘俊志指訴歷歷，衡諸常理，潘俊志斷無忍受極
度痛苦並甘冒生殖機能喪失之風險，藉以設詞誣攀被告之必要。
此外，復有國軍台中總醫院附設民眾診察服務處（下稱台中總醫
院）出具之診斷證明書及該院函附之門診病歷可稽，原判決竟為
無罪之判決，自有適用法則不當之違誤。(二)、潘俊志被傷害後，
曾以電話與被告談話，詢問被告為何踢其睪丸，被告十分得意，
回答：「哈哈哈！」，有該談話錄音及譯文附偵查卷可證，足見
被告確有本件犯行，且該次談話係在民國八十八年三月間，亦可
證當時潘俊志尚與被告有來往，被告所辯其於八十七年底即與潘
俊志分手乙節，亦屬不實，原審卻未對該等證據為調查，復未於
判決內說明不加採納之理由，有調查未盡及判決理由不備之違法
。(三)、潘俊志被踢後，即前往台中總醫院就醫，當時已告知為其
治療之盧令一醫師，其係受外力所傷，此業經證人盧令一證述明
確，該醫師亦認同該傷係外力造成。雖陳俊男醫師認潘俊志之睪
丸傷係受細菌感染機會較大，但此係因潘俊志向該醫師求診時，
未說明是受外力碰撞受傷所致，自以盧令一醫師所證為可信，原
審未將盧令一、陳俊男兩位醫師所述再作調查，即均否定該二位
醫師之證言，且潘俊志於案發後於初次就醫時，既已向盧令一醫
師說明其睪丸係受外力所傷，顯見潘俊志並非如原判決所稱，係
被告另案控訴其涉犯恐嚇罪後，為圖報復始詞誣告被告有本件
犯行，原判決亦有違證據法則。(四)、潘俊志對被告踢傷其睪丸之
原因，始終說詞一致，且證人張簡子揚亦已證明於案發當晚有邀
請潘俊志為其排解與女友間之糾紛，及潘俊志曾對其提及被踢睪
丸等情，原判決卻僅以潘俊志、張簡子揚對當時究係何人開車等
細節陳述不符，即否定張簡子揚之證詞，其採證洵屬違法。(五)、
證人高綺鎂於原審已證明其於八十八年四月間曾聽到潘俊志打電
話給被告，足證當時潘俊志與被告仍有往來，原判決卻謂該證人
之證言不能證明被告有本件犯行，復未說明其理由，亦嫌理由不
備云云。
惟查原判決以公訴意旨略稱：被告與潘俊志原為男女朋友關係，
於八十八年四月五日晚上十時許，在被告位於台中縣太平市○○
路七十三號之住處，因誤認潘俊志另交女友而心生不滿，雙方乃
發生爭執，詎被告竟萌生使潘俊志喪失生殖機能重傷害之犯意，
明知睪丸為男性生殖之重要器官，且係極為脆弱之部位，乘潘俊
志絆倒在地而疏未注意之際，以腳用力踢潘俊志之睪丸三次，致
使潘俊志受有右側睪丸炎及副睪丸炎之傷害，嚴重影響其生育能
力。經潘俊志提出告訴，因認被告涉有刑法第二百七十八條第三
項、第一項之重傷害未遂罪嫌云云。惟經審理結果，以被告始終
堅決否認有重傷害潘俊志之犯行，雖潘俊志就其曾受有右側睪丸
炎及副睪丸炎之傷害，致嚴重影響生育能力乙情，提出台中總醫
院診斷證明書及該院（九十）民診查字第０六六一號函附之門診
病歷為憑，但潘俊志就被告踢其睪丸之時間，起初稱是八十七年
四月六日，繼則稱於八十八年四月六日，嗣又改稱在八十八年四
月三日，前後指述已不一致。另依上開台中總醫院診斷證明書所
載，潘俊志至該醫院就診之日期為八十八年四月六日，距其嗣後
改稱之案發日即八十八年四月三日，已間隔二日，其所受之傷害
是否確係被告所為，誠屬可疑。又潘俊志於第一審指陳其睪丸於
受傷當初腫大兩倍，目前已硬掉，醫生建議割除等語，如果所陳
無訛，其何不即時就醫，卻拖延數日始前往醫院治療，嗣並僅於
八十八年四月二十日及同年十二月十一日至該醫院門診複查。綜
上以觀，難認被告確有公訴意旨所指之重傷害犯行。再就潘俊志
右側睪丸炎及副睪丸炎發生之原因，於原審審理中，盧令一醫師
雖證陳：潘俊志第一次去八零三醫院（即台中總醫院）時，是伊
為其作診療，當時潘俊志主述睪丸疼痛，並說是受外傷，依伊經
驗亦認該傷係外傷造成之可能性較大等語。但證人王本文醫師則
證稱：潘俊志於八十八年四月六日有去伊診所就診，主述其因外
傷右側睪丸疼痛，但未提及何人所傷，伊不清楚其發生原因為何
，一般造成睪丸發炎之原因很多，外傷或細菌感染均有可能等語
。陳俊男醫師亦結證稱：潘俊志於八十八年四月六日因副睪丸發
炎到伊診所就診，主述睪丸疼痛，其後又來就診，經過檢驗發現
他白血球數量太高，且睪丸有腫，伊有對他做觸診，該傷發生原
因是自發性的，因他來就診時並沒有說是外力碰撞受傷所致，但
就他的情況，依伊之經驗及看法，係細菌感染的機會較大，外傷
造成的機會較小，該症狀也常見到等語。參以卷附台中總醫院（
九０）民診查字第四九八七號函亦說明：「睪丸及附睪炎可因外
力重擊造成發炎，亦可因本身細菌等感染造成。二者症狀相同，
急性時期可藉由理學檢查、尿液及超音波檢查分辨，但慢性者則
不易分辨」等情，可見造成潘俊志睪丸傷勢之原因，不一而足。
又雖證人張簡子揚於檢察官偵查及第一審均證述：伊於案發當晚
有與潘俊志同赴被告住處，潘俊志並進入被告住處，伊則在外面
門口處等候，當潘俊志自被告住處出來後，曾對伊述說與被告吵
架，並遭被告踢下體等語，但依其證詞內容，其顯未親見潘俊志
遭被告重傷害之情，且張簡子揚前開所證，與潘俊志於第一審之
指述，就二人於案發當晚是先去霧峰為張簡子揚調解與女友間之
糾紛，或是先同至被告住處向被告報備行蹤；從霧峰回到被告住
處之時間究是晚上十時，或是晚上十時三十分至十一時；自潘俊
志住處前往霧峰及由霧峰回到被告住處之過程中，究係張簡子揚
開車，抑或潘俊志開車；由被告住處返抵潘俊志住處後，張簡子
揚有無一起進入潘俊志住處坐等情節，互核均有未合。潘俊志就
本件發生時間之指述既前後不一，且其就案發當晚行程之指訴，
復與張簡子揚之證述情節未儘相符，所為指述顯有瑕疵而難予採
信。至證人高綺鎂於原審雖證稱：伊在八十八年四月間曾與朋友
、潘俊志去喝茶，日期已忘，當天伊有聽到潘俊志打電話給被告
，好像在吵架，隨後潘俊志即去找被告，伊亦離開，他們之後發
生何事，伊就不清楚等語，亦不足證明被告有本件犯行。另潘俊
志確因追求被告遭拒，即自八十八年三月間起至八十九年十二月
九日止，連續多次以電話恐嚇被告及其家人，經被告於八十九年
十二月四日向台灣台中地方法院檢察署檢察官提出告訴，嗣潘俊
志又於九十年三月二十六日出手毆打被告，潘俊志該等犯行並先
後經原審法院另案判刑確定，業經調取原審法院九十年度上易字
第一四九四號、九十一年度上易字第六三二號刑事案卷審閱屬實
，復有上開刑事判決書可憑。潘俊志與被告雙方自八十八年三月
間起既因感情生變，潘俊志並多次以電話恐嚇騷擾，被告自不可
能於八十八年四月三日再主動邀約或同意潘俊志至其住宅敘舊，
參諸潘俊志遲至案發後二年即九十年四月二十日始提出本件告訴
，係在被告指控其恐嚇之後，被告指潘俊志因其提出告訴，心有
未甘，始提出本件訴訟，尚非無據。此外，復查無其他證據足資
證明被告確有公訴人所指之犯行，乃認被告之犯罪不能證明，因
而維持第一審諭知被告無罪之判決，駁回檢察官在第二審之上訴
，已詳細說明其採證認事之理由，所為論斷，亦俱有卷內資料可
資覆按。上訴意旨對原審之論斷，究有何違背經驗法則或調查未
盡等違背法令情事，並未依據卷內資料為具體之指摘。而依卷內
資料所示，潘俊志於檢察官偵查中僅提出其於九十年四月三日及
同年月二十三日與被告談話之錄音譯文，並無其二人於八十八年
三月間之錄音譯文，且依上開錄音譯文記載，亦無潘俊志詢問被
告為何踢其睪丸時，被告答稱：「哈哈哈！」之內容，雖其上載
有潘俊志稱：「……你重踢我的睪丸，如我告你會怎樣？」，被
告答稱：「啍」；潘俊志又稱：「我告你踢我睪丸，你還謝謝我
，你不是說告不動？」，被告答稱：「是」；潘俊志另稱：「是
你一直要踢我的睪丸，我才和你分手，再認識女朋友，不行嗎？
」，被告答稱：「太囂張隨便了」等對話（見發查字第一七九四
號卷第二十一頁、第五十八頁），然縱認潘俊志與被告有此項對
話屬實，亦不能證明被告確有腳踢潘俊志睪丸之犯行及其二人於
八十八年三月間仍有往來，是原審對該錄音譯文未再為調查，復
未於判決內說明不加採納該錄音譯文之理由，理由之敘述雖稍欠
周延，但於原判決之結果顯無影響，自不得執此為提起第三審上
訴之適法理由。上訴意旨(二)所指，應有誤會。其餘上訴意旨指本
件被告犯行，業據潘俊志指訴歷歷，復有台中總醫院診斷證明書
、門診病歷可稽，應堪認定，原判決竟為無罪之判決；另盧令一
醫師亦證明潘俊志於其睪丸被踢後，在第一次前往台中總醫院就
醫時，已告知醫師其睪丸係受外力所傷，該醫師亦認同潘俊志之
睪丸係外力所傷，故盧令一醫師之證言應較可信，而潘俊志於向
陳俊男醫師求診時，並未說明其睪丸是受外力所傷，故陳俊男醫
師所陳潘俊志之睪丸傷係受細菌感染，則非可取，原判決竟均否
定其等證言；又依盧令一醫師上開證述，亦可見潘俊志並非如原
判決所稱，係因另案遭被告控訴其恐嚇後，始詞誣告被告涉有
本件犯行；再原判決僅以潘俊志、張簡子揚對其等於案發當晚究
係何人開車等細節之陳述，不相符合，即否定張簡子揚之證詞；
而證人高綺鎂於原審所證其於八十八年四月間曾聽到潘俊志打電
話給被告，亦可證當時潘俊志與被告仍有往來，原判決卻謂該證
人之證言不足證明被告之犯行，有認定事實違背證據法則、理由
不備及適用法則不當之違法云云，係執陳詞，對原審採證認事之
適法職權行使，並已於判決內說明之事項，以自己主觀片面意見
，漫加解說，復為單純之事實上爭辯，依首開說明，亦非適法之
第三審上訴理由。綜上所述，本件上訴意旨所指，與法律規定得
為第三審上訴理由之情形不相適合，其上訴為違背法律上之程式
，應予駁回。
據上論結，應依刑事訴訟法第三百九十五條前段，判決如主文。
中    華    民    國  九十五  年    一    月   十九   日
                      最高法院刑事第十一庭
                          審判長法官  謝  俊  雄
                                法官  陳  世  雄
                                法官  魏  新  和
                                法官  吳  信  銘
                                法官  徐  文  亮
      本件正本證明與原本無異
                                      書  記  官
中    華    民    國  九十五  年    一    月  二十四  日
                                                      V


司法院資訊處製作；財團法人民間司法改革基金會備份。
